台灣高等法院刑事判決　　　　　　　　　　　　　　九十一年度上訴字第二七六號
　　上　訴　人
　　即　被　告　戊○○
右上訴人因毀損等案件，不服臺灣桃園地方法院九十年度易字第六五二號，中華民國
九十年十一月六日第一審判決（起訴案號：臺灣桃園地方法院檢察署九十年度偵字第
二二七九字第號），提起上訴，本院判決如左：
    主  文
原判決撤銷。
戊○○毀壞他人建築物，處有期徒刑捌月。
    事  實
一、戊○○於民國九十年一月十二日凌晨二時許，酒後（未至心神喪失或精神耗弱）
    潛入柏統實業股份有限公司（下稱柏統公司）向新達生物科技有限公司（下稱新
    達公司）所承租附連有圍牆之位於桃園縣龍潭鄉○○路○段二九四號之公司內（
    侵害居住自由罪部分，未據告訴及起訴），適屬該公司所有大型二十噸川崎牌鏟
    裝機一輛，鑰匙插置於車上，戊○○擅自爬坐於駕駛座上啟動引擎，即基於毀損
    他人所有之物及建築物之概括犯意，先駕駛上開鏟裝機衝撞損壞柏統公司大門，
    駛出柏統公司後沿楊銅路一段由楊梅往龍潭方向行駛，於行經同段二一八號台灣
    賽必威（起訴書誤載為賽必盛）國際股份有限公司賽車場時（下稱賽必威賽車場
    ），再衝撞鏟平該賽車場所有設置於門口之建築物警衛室及撞毀部分之圍牆，使
    該警衛室建築物完全毀壞，適有己○○駕駛車號ＯＢ─七二八號營業大貨車行經
    該處，亦遭戊○○駕駛上開鏟裝機撞毀右車頭及右側車身，桃園縣警察局平鎮分
    局高平派出所警員丁○○據報即駕駛屬該派出所保管使用之車號ＤＭ─四五九三
    號巡邏車依法前往執行職務，於上址賽車場前發現上情，立即鳴警報器命令戊○○下車，詎戊○○未服從制止命令，反將上開鏟裝機轉向，並操作該鏟裝機之鏟
    斗，向正在依法執行公務警員之警車自上而下壓扁右開警車施強暴，同一時間內
    ，有乙○○駕駛車號Ｖ八─二００七號自小客車行至該處，戊○○又承上開毀損
    故意，撞毀該自小客車之車頭，嗣經員警及圍觀民眾奮勇跳上鏟裝機駕駛座上合
    力將戊○○拉下，戊○○仍極力扺抗及掙脫而自駕駛座跌下始遭逮捕。
二、案經柏統公司、賽必威停車場、己○○、乙○○、桃園縣警察局平鎮分局高平派
  出所警員丁○○等告訴及桃園縣警察局平鎮分局報告由臺灣桃園地方法院檢察署
    檢察官偵查起訴。
    理  由
一、原審訊據被告戊○○對於犯罪事實坦承不諱，惟辯稱因前晚及當日凌晨與友人在
    一起飲很多酒，行為當時已酒醉嚴重，不知道自己在作什麼云云。
二、右揭被告犯罪之事實，業經被害人即新達公司負責人甲○○（見偵查卷第一三頁
    ）、柏統公司警衛楊紹輝（見偵查卷第一五頁）、賽必威停車場職員丙○○（見
    偵查卷第二五頁）、目擊證人己○○（偵查卷第二八頁）、胡淑琴（見偵查卷第
    三二頁）、乙○○（見偵查卷第三四頁）、賽必威停車場警衛彭恩龍（見偵查卷
    第二一頁）、吳美珠（見偵查卷第二三頁）、附近居民陳國振（見偵查卷第四五
    頁），及范揚政（見偵查卷第三八頁）、梁文強（見偵查卷第四二頁）等人於警
    訊指述明確；並有警員丁○○職務上製作之書面報告（見偵查卷第五０頁）、照
    片十九張（見偵查卷第五八頁至第六八頁）等件附卷可稽。
三、至被告辯稱行為時酒醉乙節，被告所舉之證人林秀英、陳月妹於原審審理時亦到
    庭證稱被告當晚確實飲很多酒，已經酒醉等語；及證人承辦警員丁○○於原審審
    理時亦證稱：被告查獲時明顯有飲酒等語。證人丁○○並提出私立敏盛醫院被告
    於受傷送醫時驗血有酒精反應之急診生化檢驗單一張（見原審卷第三二頁）。然
    原審法院檢附上開醫院檢驗單向法務部法醫研究所函詢結果，認為：被告「肇事
    時的行為及血中酒精乙醇濃度為201.88mg/dl（0.20188% (w/v)），應已達中、
    高度酩酊醉意，但仍無法據以判斷被告於肇事時精神狀態是否到達精神喪失之程
    度」，有該所九十年六月一日法醫所九０理字第一０一八號函一份附卷可稽（見
    原審卷第三九頁）。是被告雖於行為前確有飲用相當之酒類，且於行為時已有醉
    意，惟尚難自醫學及生理上觀點，僅憑上開酒精反應之生化檢驗單數據於事後判
    斷被告行為時之精神狀態。而證人即新達公司負責人甲○○向原審法院陳稱：「
    被告不可能醉到不省人事，他還會開車，還知道開車從大門出來，顯然他還有意
    識。那種車子非常大也很難開，需要技術，被告還會開那種車，他不可能不知道
    自己在做什麼。」等語（見原審卷第五四頁）；另證人賽必威停車場職員丙○○
    亦向原審法院陳稱：「被告不可能不知道自己在做什麼，他還將我們賽車場整個
    警衛室都推平，顯然他還知道如何知道操控那部機器。」等語（見原審卷第五四
    頁）。另現場目擊之證人己○○、乙○○亦向原審法院指稱：「被告在現場，有
    控制駕駛那部機器，並沒有他說的那麼嚴重，認為被告還是要負責。」等語（見
    原審卷第五四頁）。可知自現場目擊證人所述情形及被害經過情節觀之，均不認
    為被告完全不知道自己在做什麼而達心神喪失之程度，認被告行為時之精神狀態
    尚未達心神喪失或精神耗弱之程度，被告前開辯解，顯無足採。
四、再為被告毀損之賽必威停車場所有之警衛室係一獨立之建築物，有完整之牆壁、
    屋頂及窗戶，牆壁為磚造，屋頂則為石棉瓦之建築物，該公司警衛彭恩龍及其配
    偶、二個子女全家均居住於警衛室內，並看管公司，而該警衛室已遭被害駕駛鏟
    裝車完全撞毀，現已重建新的警衛室各情，業據證人賽必威停車場之職員丙○○
    於原審法院庭訊時證述明確（見原審卷第七四頁、第七五頁）；核與公司警衛彭
    恩龍及其配偶吳美珠於警訊時（見偵查卷第二一頁、第二三頁）所述情節相符；
    並有該警衛室被毀壞後之現場照片四張（見偵查卷第六四頁、第六五頁）附於偵
    查卷可稽。依卷附現場照片所示，該警衛室之屋頂、牆壁確因被告以鏟裝車衝撞
    而致嚴重毀壞，已呈倒臥狀態，不可能再為任何遮風蔽雨之功能，是就被告駕車
    撞毀賽必威停車場所有警衛室一節，應認其毀損者係他人之建築物。本件事證已
    臻明確，被告犯行洵堪認定。
五、核被告戊○○所為，係犯刑法第一百三十五條第一項之妨害公務罪、第三百五十
    三條第一項之毀壞他人建築物罪、第三百五十四條之一般毀損罪。被告戊○○所
    毀壞者中之賽必威停車場所有警衛室，係獨立完整之建築物，被告戊○○駕鏟裝
    車將之完全毀壞，此部分所為係犯刑法第三百五十三條第一項毀壞他人建築物罪
    ；公訴人以被告此部分所為亦係犯同法第第三百五十四條之一般毀損罪，尚有未
    洽，應予以變更起訴法條。其中被告戊○○所毀壞者中之賽必威停車場所有警衛
    室及部分圍牆，被告係同時以一行為觸犯刑法第三百五十三條第一項之毀壞他人
    建築物罪、第三百五十四條之一般毀損罪二罪名，為想像競合犯，從較重之刑法
    第三百五十三條第一項之毀壞他人建築物罪處斷。又被告駕車對於執勤之警員施
    暴並壓毀警車，係犯刑法第一百三十五條第一項之妨害公務罪、第三百五十四條
    之一般毀損罪，為想像競合犯。又被告戊○○所犯多次一般毀損罪（含駕車壓毀
    警車）及一次毀壞他人建築物罪，時間緊接，犯罪基本構成要件復相同，顯係基
    於概括犯意為之，應依連續犯之規定，從較重之毀壞他人建築物罪處斷。
六、原審據以論罪科刑，固非無見，惟查原判決就被告戊○○所毀壞者中之賽必威停
    車場所有警衛室及部分圍牆，未分別敘明被告觸犯刑法第三百五十三條第一項之
    毀壞他人建築物罪、第三百五十四條之一般毀損罪二罪名，為想像競合犯；被告
    駕車對於執勤之警員施暴並壓毀警車，未敘明係犯刑法第一百三十五條第一項之
    妨害公務罪、第三百五十四條之一般毀損罪，為想像競合犯；均尚有未洽，被告
    提起上訴，雖未敘明不服之理由，但原判決既有前揭可議之處，仍屬無可維持，
    應由本院將原判決撤銷改判。爰審酌被告犯罪品行、因一己放縱飲酒行為而觸犯
    本罪、被害人所受損害嚴重、被告之行為地又在公眾往來之公用道路造成相當之
    危險、迄今未與任一被害人達成民事上和解、其及犯罪後之態度等一切情狀，量
    處如主文第二項所示之刑。
七、公訴意旨另以：被告戊○○於九十年一月十二日凌晨二時許，潛入上址柏統公司
    內竊取柏統公司所有價值新台幣（下同）一百萬元之大型二十噸川崎鏟裝機一輛
    ，認被告戊○○此部分係犯刑法第三百二十一條第一項之竊盜罪云云。經查被告
    戊○○固確於上開時地進入上址柏統公司內擅自駕駛柏統公司所有之鏟裝機，然
    如前述，被告於駛得上開鏟裝機後，即橫衝直撞行駛於附近道路，不僅先衝撞毀
    損柏統公司大門，又搗毀鏟平附近賽必威賽車場之警衛室，進而連適時駕車經過
    之己○○、乙○○及前來制止之警員丁○○亦無一悻免，其毫不試圖遮掩及避人
    耳目心態，亦與一般竊賊係趁人不知、偷偷摸摸而為之情節大相逕庭，再如前述
    該鏟裝機之體積非常龐大，關於其用途，被害人甲○○向原審法院證稱「（那部
    機器如何發動？是做什麼用的？）鑰匙原來就放在車上，隨時都可以發動，是放
    在現場整理廢輪胎的。那部車子是工程使用的，一般人沒有用，車子有二十幾噸
    ，很大。」等語（見原審卷第五五頁九十年七月三十一日審判筆錄），復有該鏟
    裝機照片多張附於偵查卷可稽。是該鏟裝機係專供工程使用，有其專業之用途，
    一般人不可能充作為尋常代步工具甚明，而依被告所述，其當時係失業當中，僅
    係酒後，為發洩自己情緒，一時駕駛該車而已，核情尚無為自己不法所有之意圖
    ，被告被訴此部分之犯罪不能證明，惟起訴意旨認此部分與前開論罪科刑部分有
    牽連犯之裁判上一罪關係，爰不另為無罪之諭知。
八、被告戊○○經合法傳喚，無正當之理由不到庭，爰不待其陳述，逕行判決。
據上論斷，應依刑事訴訟法第三百六十九條第一項前段、第三百六十四條、第二百九
十九條第一項前段、第三百條、第三百七十一條，刑法第五十六條、第一百三十五第
一項、第三百五十三條第一項、第三百五十四條、第五十五條，罰金罰鍰提高標準條
例第一條前段，判決如主文。
本案經檢察官吳慎志到庭執行職務。
中      華      民      國    九十一    年      三      月     二十     日
                                臺灣高等法院刑事第廿四庭
                                    審判長法  官  陳  貽  男
                                          法  官  陳  憲  裕
                                          法  官  王  炳  梁
右正本證明與原本無異。
如不服本判決應於收受送達後十日內向本院提出上訴書狀，其未敘述上訴之理由者並
得於提起上訴後十日內向本院補提理由書（均須按他造當事人之人數附繕本）。
                                          書記官  潘  大  鵬
中      華      民      國    九十一    年      三      月    二十一    日
附論罪科刑依據之法條：
刑法第一百三十五條(妨害公務執行及職務強制罪)對於公務員依法執行職務時，施強
暴脅迫者，處三年以下有期徒刑、拘役或三百元以下罰金。
刑法第三百五十三條第一項
毀壞他人建築物、礦坑、船艦或致令不堪用者，處六月以上五年以下有期徒刑。
刑法第三百五十四條 (毀損器物罪) 毀棄、損壞前二條以外之他人之物，或致令不堪
用，足以生損害於公眾或他人者，處二年以下有期徒刑、拘役或五百元以下罰金。
